【裁判字號】    95,訴,1560
【裁判日期】    950418
【裁判案由】    返還信用卡消費貸款
【裁判全文】
臺灣臺北地方法院民事判決              95年度訴字第1560號
原      告  國泰世華商業銀行股份有限公司
法定代理人  甲○○
訴訟代理人  乙○○
被      告  丙○○
上列當事人間請求返還信用卡消費貸款事件，本院於民國九十五
年四月十一日言詞辯論終結，判決如下：
    主    文
被告應給付原告新台幣伍拾參萬柒仟玖佰壹拾肆元，及其中新台
幣肆拾伍萬陸仟貳佰柒拾貳元部分自民國95年1月27日起至清償
日止，按年息19.7%計算之利息；其餘新台幣肆萬肆仟貳佰伍拾
玖元部分自民國95年1月27日起至民國95年12月14日止，按年息
5.88%計算，自民國95年12月15日起至清償日止，按年息14.88%
計算之利息，暨自民國95年1月27日起至清償日止，按月計收帳
務管理費新台幣貳佰捌拾捌元。
訴訟費用由被告負擔。
    事實及理由
一、本件依兩造所簽定之簡易通信貸款約定書第十三條及約定條
    款第二十六條前段之約定，就本約定書涉訟時，合約當事人
    均同意以台灣台北地方法院即本院為第一審管轄法院，本院
    就本件自有管轄權；又被告未於言詞辯論期日到場，核無民
    事訴訟法第386條所列各款情形，應依原告之聲請，由其一
    造辯論而為判決。
二、原告主張：（一）被告丙○○於民國94年6月13日與其成立
    信用卡使用契約，並簽立餘額代償申請書，由其於同年月14
    日以如附表編號1所示之代償卡代付被告於第三人玉山商業
    銀行之信用卡欠款，就該代償部分之利息及費用，計收方式
    係以代償後，前18個月內以年息5.88%計收利息，上述期間
    屆滿後，則以年息14.88%計收利息。另按月收取帳務管理費
    新台幣（以下同）288元。（二）被告另於93年4月30日與其
    成立如附表編號2所示之信用卡簡易通信貸款契約，向其貸
    款28萬元，約定分50期清償，依約被告每月應繳月付金7,80
    0元（含手續費2,200元），併入信用卡帳單中與信用卡消費
    帳款一同繳納。依約定條款第1條之約定，如未依約於繳款
    期限前繳款或未繳足月付金時，其得將未繳金額之本金部分
    ，或經其主張視為到期之本金部分，按信用卡循環利率（年
    息19.7%）計算之利息，又依約定條款第4條、第5條約定，
    倘為延遲繳款經其主張暫停被告信用卡之權利時，即喪失期
    限利益，其債務視為全部到期。（三）前揭簡易通信貸款未
    清償金額22萬4,000元部分，兩造同意於94年3月30日以「感
    恩回饋專案」續約延展，另成立如附表編號3所示之信用卡
    簡易通信貸款契約，約定按年息14.8%計收利息，分60期清
    償，採本利平均攤還方式按月計付本息，併入信用卡帳單中
    與信用卡消費帳款一同繳納。依約定條款第1條之約定，如
    未依約於繳款期限前繳款或未繳足月付金時，其得將未繳金
    額之本金部分，或經其主張視為到期之本金部分，按信用卡
    循環利率（年息19.7%）計算之利息，又依約定條款第4條、
    第5條約定，倘為延遲繳款經其主張暫停被告信用卡之權利
    時，即喪失期限利益，其債務視為全部到期。（四）被告又
    於94年4月6日與其成立如附表編號4所示之信用卡簡易通信
    貸款契約，向其貸款21萬元，約定按年息18.5%計收利息，
    分60期清償，依年金法按月計付本息，併入信用卡帳單中與
    信用卡消費帳款一同繳納。依約定條款第1條之約定，如未
    依約於繳款期限前繳款或未繳足月付金時，其得將未繳金額
    之本金部分，或經其主張視為到期之本金部分，按信用卡循
    環利率（年息19.7%）計算之利息，又依約定條款第4條、第
    5條約定，倘為延遲繳款經其主張暫停被告信用卡之權利時
    ，即喪失期限利益，其債務視為全部到期。詎被告丙○○至
    95年1月26日止，帳款尚餘53萬7,914元未按期繳付（含簡易
    通信貸款帳款金額49萬1,120元及代償金額4萬6,794元），
    迭經催討無效，為此提起本件訴訟等語。並聲明：如主文第
    1項所示。
三、被告方面：
    被告未提出書狀作何聲明或陳述。
四、得心證之理由：
（一）原告主張之事實，已據其提出信用卡消費帳款債權明細報
      表2件、國泰世華銀行信用卡申請書暨餘額代償申請表格1
      件、國泰世華銀行信用卡簡易通信貸款申請書暨約定書2
      件、約定條款1件、信用卡系統--歷史帳單彙總查詢2件、
      94年7月信用卡對帳單、客戶歸戶資料明細查詢各1件及戶
      籍謄本等件為證，核屬相符，被告未於言詞辯論期日到場
      ，亦未提出書狀作何聲明或陳述，堪信原告主張為真實。
（二）按持卡人依其與發卡機構所訂立之信用卡使用契約，取得
      使用信用卡向特約商店簽帳消費之資格，並對發卡機構承
      諾償付帳款，而發卡機構則負有代持卡人結帳，清償簽帳
      款項之義務。此種持卡人委託發卡機構付款之約定，具有
      委任契約之性質，倘持卡人選擇以循環信用方式繳款，就
      當期應償付之帳款僅繳付最低應繳金額，其餘應付款項由
      發卡機構先行墊付，持卡人則依約定給付循環利息者，又
      具有消費借貸契約之性質。稱消費借貸者，謂當事人一方
      移轉金錢或其他代替物之所有權於他方，而約定他方以種
      類、品質、數量相同之物返還之契約，當事人之一方對他
      方負金錢或其他代替物之給付義務而約定以之作為消費借
      貸之標的者，亦成立消費借貸；借用人應於約定期限內，
      返還與借用物種類、品質、數量相同之物，民法第474條
      、第478條前段分別定有明文。又遲延之債務，以支付金
      錢為標的者，債權人得請求依法定利率計算之遲延利息。
      但約定利率較高者，仍從其約定利率。同法第233條第1項
      亦有明定。查，被告丙○○既至95年1月26日止，帳款尚
      餘53萬7,914元未按期繳付（含簡易通信貸款帳款金額49
      萬1,120元及代償金額4萬6,794元），迭經原告催討無效
      ，依約其全部債務已視為到期，自應就上開信用卡消費借
      貸款等欠款負一次全部清償之責。
（三）從而，原告依消費借貸及信用卡約定條款請求被告給付信
      用卡消費款53萬7,914元（含簡易通信貸款帳款金額49萬1
      ,120 元及代償金額4萬6,794元），及其中本金45萬6,272
      元部分自95年1月27日起至清償日止，按年息19.7%計算之
      利息；其餘本金4萬4,259元部分自95年1月27日起至95年
      12月14日止，按年息5.88%計算，自95年12月15日起至清
      償日止，按年息14.88%計算之利息，暨自95年1月27日起
      至清償日止，按月計收帳務管理費288元，為有理由，應
      予准許。
五、訴訟費用負擔之依據：民事訴訟法第78條。
中    華    民    國    95    年    4     月    18    日
                民事第一庭    法      官  張明輝
以上正本係照原本作成
如對本判決上訴，須於判決送達後20日內向本院提出上訴狀
中    華    民    國    95    年    4     月    18    日
                              法院書記官  周其祥
附表：
編號
 1 代償信用卡    正卡（卡號：0000000000000000,國泰世華銀
                       行）  核卡日：94.06.13
 2 信用卡簡易通信貸款（卡號：0000000000000000,國泰世華銀
                       行）  核卡日：93.04.30
 3 信用卡簡易通信貸款（卡號：0000000000000000,國泰世華銀
                       行）  核卡日：94.03.30
 4 信用卡簡易通信貸款（卡號：0000000000000000,國泰世華銀
                       行）  核卡日：94.04.06


司法院資訊處製作；財團法人民間司法改革基金會備份。
